臺灣臺南地方法院交通事件裁定　　　　 95年度交聲字第932號
移送機關　　交通部公路總局嘉義區監理所臺南監理站
受處分人
即異議人　　迦福汽車貨運有限公司
代 表 人　　甲○○
上列受處分人因違反道路交通管理處罰條例案件，對於交通部公
路總局嘉義區監理所臺南監理站民國95年9月22日所為之裁決處
分（處分案號：嘉監南字第裁74-Z00000000號），聲明異議，本
院裁定如下：
    主  文
異議駁回。
    理  由
一、本件聲明異議意旨略以：受處分人即異議人迦福汽車貨運有
    限公司所有之牌照號碼422-HC號營業大貨曳引車，由司機林
    瑞賢駕駛，於95年6月16日5時35分許，在國道3號名間地磅
    北，被警舉發「載運木材經會同司機經磅母車磅重35.66 公
    噸，母車核重23公噸，超重12.66公噸」，經臺南監理站依
    道路交通管理處罰條例第29條之2第1項、第3項（按臺南監
    理站漏載第1項）之規定（按該條未修正，因此無比較新舊
    法適用之問題），以上開裁決書裁處異議人罰鍰新臺幣3萬6
    千元，並記汽車違規紀錄1次。惟422-HC號為營業大貨曳引
    車可載總重23公噸，MX-57號營業全拖車可載重13公噸，總
    連結重量42公噸。舉發單舉發載運木材曳引車大貨車核重23
    公噸，磅重35.66公噸，超重12.66公噸，事實該車拖尾可載
    重42公噸，而該次連車尾MX-57號營業全拖車只載重35.66公
    噸，明顯並未超載，而警方測重時只測422-HC號營業大貨曳
    引車，並非連MX-57號營業全拖車同步測量，為此聲明異議
    。
二、按汽車裝載貨物超過核定之總重量、總聯結重量者，處汽車
    所有人罰鍰，並記汽車違規紀錄一次；有前二項規定之情形
    者，應責令改正或當場禁止通行，並處新臺幣1萬元罰鍰，
    超載10公噸以下者，以總超載部分，每1公噸加罰新臺幣1千
    元；超載逾10公噸至20公噸以下者，以總超載部分，每1公
    噸加罰新臺幣2千元；超載逾20公噸至30公噸以下者，以總
    超載部分，每1公噸加罰新臺幣3千元；超載逾30公噸者，以
    總超載部分，每1公噸加罰新臺幣5千元。未滿1公噸以1公噸
    計算，道路交通管理處罰條例第29條之2第1項、第3項定有
    明文。
三、經查：
(1)、本件受處分人即異議人迦福汽車貨運有限公司所有之牌照號
    碼422-HC號營業大貨曳引車，由司機林瑞賢駕駛，於95年6
    月16日5時35分許，在國道3號名間地磅北，被警舉發「載運
    木材經會同司機經磅母車磅重35.66公噸，母車核重23公噸
    ，超重12.66公噸」之事實，有國道公路警察局第七警察隊
    95年6月16日公警局交字第Z00000000號舉發違反道路交通管
    理事件通知單附卷可稽。
(2)、異議人之代表人王哲倫於本院95年11月1日調查時陳稱：行
　　車執照與新領牌照登記書都未記載超載是連結總重，或是總
　　重，公司都是以連結總重來看，不應以單車計算。並稱其不
    認同交通部之函釋，其認為交通單位沒有盡到宣導之義務。
(3)、證人即舉發之警員陳威良於本院95年11月1日調查時證稱：
    當時車輛載運木材是整根跨越母車與子車，因為母車偏重，
    所以只有磅母車，依據交通部之函釋，只要母車或子車有一
    部位超重就算違規等語。
(4)、證人即共同舉發之警員林芳輝於本院95年11月1日調查時證
    稱：過磅時司機林瑞賢有在場。異議人之代表人說政府沒有
　　盡到對民眾宣導的責任，但是在車輛的行車執照上已經載明
　　載重之重量等語。
(5)、按車輛尺度、軸重、總重、後懸及段差之限制以及貨車及聯
    結車之裝載（包含載重之規定），道路交通安全規則第38條
    、第79條至81條，分別定有明文。查422-HC號營業大貨曳引
    車之車重為10.59公噸、載重為12.41公噸、總重為23公噸、
    總聯結重量為42公噸；另MX-57號營業全拖車之載重為8.21
    公噸、總重為13公噸，有汽車車籍及拖車車籍查詢表各1紙
    附卷可稽。又依道路交通安全規則第2條第1項第14款規定，
    全聯結車係指一輛曳引車或一輛汽車與一輛或一輛以上重型
    全拖車所組成之車輛。是422-HC號營業大貨曳引車與MX-57
    號營業全拖車組成之車輛係全聯結車。依據卷附之證人陳威
    良所提出之交通部96年9月22日交路86字第006560號函釋：
    「查道路交通安全規則第79條第1項第1款對於貨車之裝載，
    規定裝載貨物不得超過核定之總重量；同規則第81條第1項
    第1款及第2款對於聯結車之裝載，分別規定聯結車之總聯結
    重輛不得超過曳引車核定之總聯結重量，及拖車之總重量不
    得超過核定之總重量。故本案兼供曳引之貨車聯結拖車裝載
    時，除不得超過汽車行車執照上核定登載之總聯結重量（貨
    車總重量與拖車總重量之和）外，其貨車及拖車之裝載，亦
    分別不得超過本身核定之總重量，故道路交通規全規則雖未
    規定貨車需平均裝載於前、後貨廂上，但仍可依道路交通管
    理處罰條例第29條第1項第1款處罰」。因此關於聯結曳引車
    是否超重，除不得總聯結重量（貨車總重量與拖車總重量之
    和）外，其貨車及拖車之裝載，亦分別不得超過本身核定之
    總重量。本件422-HC號營業大貨曳引車及MX-57號營業全拖
    車組成之全聯結車載運木材，經警會同司機過磅母車（即
    422-HC號營業大貨曳引車）磅重35.66公噸，而該母車所核
    可之總重為23公噸，已超重12.66公噸。是臺南監理站依道
    路交通管理處罰條例第29條之2第1項、第3項（按臺南監理
    站漏載第1項）之規定（按該條未修正，因此無比較新舊法
    適用之問題），以上開裁決書裁處異議人罰鍰新臺幣3萬6千
    元，並記汽車違規紀錄1次，並無違誤。
四、綜上所述，異議人之異議為無理由，應予駁回。
五、據上論斷，應依道路交通管理處罰條例第87條第2項，道路
    交通案件處理辦法第19條，裁定如主文。
中　　華　　民　　國　　96　　年　　2　　月　　26 　　日
　　　　　　　　　　　　　　　交通法庭法　官　林勝利
以上正本證明與原本無異
如不服本裁定應於送達後5日內向本院提出抗告狀
      　　　　　　　　　　　　　書記官　陳金堂
中　　華　　民　　國　　96　　年　　2　　月　　26 　　日
